【裁判字號】    99,聲,2038
【裁判日期】    991130
【裁判案由】    聲請具保停止羈押
【裁判全文】
臺灣高等法院臺中分院刑事裁定          99年度聲字第2038號
聲  請  人
即  被  告  柯昆旗
選任辯護人  陳家瑜律師
上列聲請人即被告因違反毒品危害防制條例案件（本院99年度上
訴字第1917號），聲請人即被告聲請具保停止羈押，本院裁定如
下：
    主  文
聲請駁回。
    理  由
一、本件聲請人即被告柯昆旗（下稱被告）因違反毒品危害防制
    條例案件，前經本院認為其涉犯毒品危害防制條例第4條第1
    項之販賣第一級毒品罪罪，犯罪嫌疑重大，足認有逃亡之虞
    ，且所犯為最輕本刑5年以上有期徒刑之罪，非予羈押顯難
    進行審判與執行，自民國（下同）99年10月1日起羈押在案
    。
二、聲請意旨略以：被告經此事件後，已非常自責，內心亦感悔
    恨不已，犯後幾經掙扎，考量後願意返國面對司法之審判，
    故決定自行前往澳門投案，並於99年6月10日於大陸東筦購
    買「澳門機場快現有線公司」之單程車票至澳門機場（以顯
    示返臺投案之決心），並自行填寫「旅客離澳申報表」後，
    才由當地航警依兩岸打擊犯罪協商之程序回臺（航警告知只
    是例行程序）回臺，並非緝獲才遭「引渡回臺」，而被告既
    願返臺投案，並於警詢時、偵查中及原審法院開庭時，均坦
    承犯行不諱，積極面對司法，交保後亦會勇敢面對司法審判
    ，且被告有固定之住居所，顯無逃亡之虞，故本案被告雖符
    合刑事訴訟法第101條第1項第3項之規定，惟並未符合同條
    第1項第1款之條件，依大法官釋字第665號之解釋，本案應
    已無羈押之原因及必要，為此，聲請准予被告得以具保停止
    羈押等語。
三、按羈押被告之目的，在於確保訴訟程序之進行、確保證據之
    存在、真實及確保刑罰之執行，而被告有無羈押之必要，及
    羈押後其原因是否仍然存在，有無繼續羈押之必要，應否延
    長羈押等等，均屬事實認定之問題，法院有依法認定裁量之
    職權，自得就具體個案情節予以斟酌決定，如就客觀情事觀
    察，法院許可羈押之裁定在目的與手段間之衡量，並無明顯
    違反比例原則情形，即無違法或不當可言。又執行羈押後有
    無繼續之必要，仍許由法院斟酌訴訟進行程度及其他一切情
    事而為認定（最高法院46年臺抗字第6號判例參照）。聲請
    停止羈押，除有同法第114條各款所列情形之一不得駁回者
    外，其准許與否，該管法院有自由裁量之權（最高法院46年
    臺抗字第21號判例參照）。次按司法院大法官釋字第665號
    解釋，其解釋理由書明載：「刑事訴訟法第101條第1項第3
    款規定之羈押，係因被告所犯為死刑、無期徒刑或最輕本刑
    為5年以上有期徒刑之罪者，其可預期判決之刑度既重，該
    被告為規避刑罰之執行而妨礙追訴、審判程序進行之可能性
    增加，國家刑罰權有難以實現之危險，該規定旨在確保訴訟
    程序順利進行，使國家刑罰權得以實現，以維持重大之社會
    秩序及增進重大之公共利益，其目的洵屬正當。又基於憲法
    保障人民身體自由之意旨，被告犯上開條款之罪嫌疑重大者
    ，仍應有相當理由認為其有逃亡、湮滅、偽造、變造證據或
    勾串共犯或證人等之虞，法院斟酌命該被告具保、責付或限
    制住居等侵害較小之手段，均不足以確保追訴、審判或執行
    程序之順利進行，始符合該條款規定，非予羈押，顯難進行
    追訴、審判或執行之要件，此際羈押乃為維持刑事司法權有
    效行使之最後必要手段，於此範圍內，尚未逾越憲法第23條
    規定之比例原則，符合本院釋字第392號、第653號、第654
    號解釋意旨，與憲法第8條保障人民身體自由及第16條保障
    人民訴訟權之意旨，尚無違背」，依上開大法官解釋理由書
    內容，可知其並非逕宣告刑事訴訟法第101條第1項第3款重
    罪羈押原因係屬違憲，而係要求附加考量被告除犯重罪外，
    是否有相當理由認為其有逃亡、湮滅、偽造、變造證據或勾
    串共犯或證人等之虞。而依法條之體系解釋，該等附加考量
    與單純考量同條第1項第1款、第2款之羈押原因仍有程度之
    不同。基此，伴同重罪羈押予以考量之逃亡之虞，與單純成
    為羈押原因之逃亡之虞，其強度仍有差異，亦即伴同重罪羈
    押考量之逃亡之虞，其理由強度可能未足以單獨成為羈押原
    因，然得以與重罪羈押之羈押原因互佐。又重罪常伴有逃亡
    、滅證之高度可能，係趨吉避凶、脫免刑責、不甘受罰之基
    本人性，倘一般正常之人，依其合理判斷，可認為該犯重罪
    嫌疑具有逃亡或滅證之相當或然率存在，即已該當「相當理
    由」之認定標準，不以達到充分可信或確定程度為必要。以
    量化為諭，若依客觀、正常之社會通念，認為其人已有超過
    百分之五十之逃亡、滅證可能性者，當可認為具有相當理由
    認為其有逃亡、滅證之虞（最高法院98年度臺抗字第668號
    裁定意旨參照）。
四、經查：被告涉犯之違反毒品危害防制條例案件，前經臺灣彰
    化地方法院檢察署檢察官提起公訴，嗣臺灣彰化地方法院以
    99年度訴字第893號刑事判決，就其中42罪判處有期徒刑10
    年，就其中9罪判處有期徒刑10年6月，就其中1罪判處有期
    徒刑10年10月，就其中4罪判處有期徒刑12年，定應執行刑
    為有期徒刑21年，嗣經被告提起上訴，現經本院審理中。審
    酌被告犯罪嫌疑顯屬重大，且毒品危害防制條例第4條第1項
    之法定刑為死刑、無期徒刑，屬最輕本刑為5年以上有期徒
    刑之罪，有刑事訴訟法第101條第1項第3款之情形，而重罪
    常伴有逃亡之高度可能，係趨吉避凶、脫免刑責、不甘受罰
    之基本人性，衡諸被告因已受上開重刑之諭知，可預期被告
    逃匿以規避審判程序之進行及刑罰執行之可能性甚高，而有
    逃亡之虞，且被告前於偵查期間，即已逃匿，而經臺灣彰化
    地方法院檢察署於96年8月15日發佈通緝，至99年6月11日始
    緝獲到案，此有臺灣高等法院被告前案紀錄表、臺灣彰化地
    方法院檢察署撤銷通緝書各1份在卷足憑，顯見被告已有逃
    亡之事實；再衡酌本案目前於本院訴訟進行之程度，及為確
    保訴訟程序及國家刑罰權之具體實現，本院認前述羈押原因
    仍然存在，仍有繼續羈押之必要。至於被告自白犯行及嗣後
    是否自行返臺投案，乃被告犯罪後之態度良好問題，為事實
    審法院量刑審酌之範圍，尚非考量繼續羈押被告與否之因素
    ，且被告亦無符合刑事訴訟法第114條各款所定得具保停止
    羈押之情形。
五、綜上所述，本件被告之羈押原因及其必要性仍然存在，是無
    法以命具保、責付或限制住居之輕微手段代替羈押。聲請意
    旨所陳理由，不能推認上開羈押原因已不存在，且不能因具
    保而使之消滅，故尚有羈押之必要，所請具保停止羈押，自
    難准許，應予駁回，爰裁定如主文。
據上論結，應依刑事訴訟法第412條，裁定如主文。
中    華    民    國    99    年    11    月    30    日
            刑事第十庭  審判長法  官  江  錫  麟
                              法  官  紀  文  勝
                              法  官  周  瑞  芬
上列正本證明與原本無異。
如不服本裁定，得於收受送達5日內向本院提出抗告書狀 (須附
繕本)。
                              書記官  廖  婉  菁
中    華    民    國    99    年    11    月    30    日

司法院資訊處製作；財團法人民間司法改革基金會備份。
